【裁判字號】    97,易,609
【裁判日期】    971215
【裁判案由】    竊盜
【裁判全文】
臺灣嘉義地方法院刑事判決               97年度易字第609號
公  訴  人  臺灣嘉義地方法院檢察署檢察官
被      告  甲○○
被      告  乙○○
上列被告等因竊盜等案件，經檢察官提起公訴（97年度速偵字第
301 號），被告2 人均於準備程序中就被訴事實為有罪之陳述，
經本院合議庭裁定由受命法官改依簡式程序審理，判決如下：
    主  文
甲○○乘風災之際、攜帶兇器竊盜，累犯，處有期徒刑柒月，扣
案十字起子壹支沒收。又行使變造特許證，足以生損害於公眾及
他人，累犯，處拘役參拾日，如易科罰金，以新臺幣壹仟元折算
壹日。
乙○○幫助乘風災之際、攜帶兇器竊盜，累犯，處有期徒刑參月
，如易科罰金，以新臺幣壹仟元折算壹日。
    犯 罪 事 實
一、甲○○前因施用毒品案件，經本院以93年度訴字第308 號判
    決判處有期徒刑1 年2 月、10月，並定應執行刑為有期徒刑
    1 年10月確定，甫於95年12月17日縮刑期滿執行完畢；乙○○前因施用毒品案件，經本院以92年度簡字第553 號判決判
    處有期徒刑3 月確定，並於93年5 月17日易科罰金執行完畢
    。詎其等仍不知悔改，甲○○竟基於意圖為自己不法之所有
    ，於97年9 月27日8 時30分，中央氣象局發布薔蜜颱風陸上
    警報後，於同日颱風夜晚，騎乘車號UK2-102 號機車搭載乙○○外出購物，並於當晚21時35分許趁乙○○於對街購物之
    際，在嘉義縣水上鄉○○路415 號嘉義縣水上鄉農會舊辦公
    大樓前，乘薔蜜颱風風災之際，欲竊取該處樓梯上之止滑銅
    條，並明知車輛牌照為行車之許可憑證，竟另基於變造特種
    文書之犯意，以白色膠帶貼於上開機車車牌上之「1」、「0
    」處，將車牌變造成「UK2-782 」，以利竊得銅條後避免遭
    警查緝，足以生損害於該變造後車號之真正車主及監理機關
    對於車籍管理、警察機關對於偵查案件之正確性，隨後即於
    該處以其所攜帶客觀上可供兇器使用之十字起子1 支，竊取
    上開銅條。嗣乙○○購物後，行經該處，明知將拆卸下之上
    開銅條折斷並放置於袋中，係積極提供甲○○竊取上開銅條
    之助力，竟仍基於幫助甲○○竊取上開銅條之犯意，協助甲○○將已拆卸之上開銅條折斷裝進袋子。嗣甲○○竊取得手
    ，然其等2 人尚未離去之際，即為巡邏之員警當場查獲，並
    扣得甲○○持供本件犯行所用之上開十字起子1 支及上開銅
    條8 條（價值約新臺幣23,000元，業據嘉義縣水上鄉農會會
    務股長丙○○領回）。
二、案經嘉義縣警察局水上分局報告臺灣嘉義地方法院檢察署檢
    察官偵查起訴。
    理  由
一、本件係經被告甲○○、乙○○於準備程序當庭表示認罪，而
    經本院裁定以簡式審判程序加以審理，則依據刑事訴訟法第
    273 條之2 、同法第159 條第2 項之規定，不適用傳聞法則
    有關限制證據能力之相關規定，合先敘明。
二、上揭犯罪事實業據被告甲○○、乙○○於本院審理中坦承不
    諱，核與證人即被害人嘉義縣水上鄉農會會務股長丙○○於
    警詢中所述失竊物品情節核屬相符。此外，亦有證人丙○○
    所填具之被害被告單、贓物認領保管單各1 紙、現場照片9
    張、變造上開車牌照片3 張及薔蜜颱風發佈陸上颱風警報新
    聞1 紙附卷可稽，及被告甲○○所有持供本件竊盜犯行所用
    之十字起子1 支扣案可資佐證，是被告甲○○、乙○○上揭
    自白核與事實相符，應堪採信。從而，本件事證已臻明確，
    被告甲○○、乙○○上開犯行，洵堪認定，應依法論科。
三、按機車牌照為公路監理機關所發給，係為行車之許可憑證，
    自屬於刑法第212 條所列特許證之一種（最高法院63年台上
    字第1550號判例意旨參照）。查被告甲○○變造「UK2-102
    」號車牌為「UK2-782 」，並懸掛該變造之牌照於機車，其
    變造車牌之行為，足以生損害於「UK2-782 」車號之真正車
    主及監理機關對於車籍管理、警察機關對偵查案件之正確性
    。另被告甲○○駕駛懸掛該變造車牌機車，因車牌彰顯於外
    表示該車為變造車牌號碼之車輛，自已達行使變造特許證程
    度。次按刑法第321 條第1 項第3 款之攜帶兇器竊盜罪，係
    以行為人攜帶兇器竊盜為其加重條件，此所謂兇器，其種類
    並無限制，凡客觀上足對人之生命、身體、安全構成威脅，
    具有危險性之兇器均屬之，且祇須行竊時攜帶此種具有危險
    性之兇器為已足，並不以攜帶之初有行兇之意圖為必要（最
    高法院92年臺上字第1332號判決要旨參照）。查扣案之十字
    起子質地堅硬，係屬鐵製，有紅色手把，紅色手把長約8 公
    分，鐵製部分約9.5 公分、前端尖銳，業據本院當庭勘驗無
    誤（見本院卷第56頁），是其客觀上足以致他人生命、身體
    、安全發生危害而具有危險性，自屬兇器無訛。是被告甲○○駕駛懸掛該變造車牌之機車，並持上開客觀上足以致他人
    生命、身體、安全發生危害而具有危險性之十字起子，於薔
    蜜颱風發佈陸上颱風警報之夜晚，竊取上開銅條，核其所為
    ，分別係犯刑法第216 條、第212 條之行使變造特許證罪，
    及同法第321 條第1 項第3 款、第5 款之乘風災之際、攜帶
    兇器竊盜罪。檢察官已於起訴書犯罪事實欄內論及被告甲○○上開行使變造車牌號碼之犯罪事實，僅漏未論列刑法第21
    6 條、第212 條之法文，應予補充之。被告甲○○變造特許
    證之低度行為，應為行使之高度行為所吸收，不另論罪。另
    刑法第321 條第1 項所列各款為竊盜之加重條件，如犯竊盜
    罪兼具數款加重情形時，因僅1 竊盜行為，不能認為法律競
    合，仍僅成立1 罪，附此敘明。至被告乙○○明知被告甲○○係竊取他人之物，而協助被告甲○○將已拆卸之銅條折斷
    並裝置於袋中，所實施者非屬竊盜之構成要件行為，且係基
    於幫助犯意為之，核其所為，係犯刑法第30條第1 項、第32
    1 條第1 項第3 款、第5 款乘風災之際、攜帶兇器竊盜罪之
    幫助犯，並應依刑法第30條第2 項之規定，依正犯之刑減輕
    之，公訴人起訴時原認被告乙○○係屬加重竊盜罪之共同正
    犯，然業已於本院審理中當庭更正此部分之起訴法條，論以
    幫助犯，亦併敘明。又被告甲○○前因施用毒品案件，經本
    院以93年度訴字第308 號判決判處有期徒刑1 年2 月、10月
    ，並定應執行刑為有期徒刑1 年10月確定，甫於95年12月17
    日縮刑期滿執行完畢；被告乙○○前因施用毒品案件，經本
    院以92年度簡字第553 號判決判處有期徒刑3 月確定，並於
    93年5 月17日易科罰金執行完畢等情，各有臺灣高等法院被
    告前案紀錄表1 份在卷可參，其等均於有期徒刑執行完畢後
    ，5 年內故意再犯本件有期徒刑之罪，各為累犯，各應依刑
    法第47條第1 項之規定，加重其刑；被告乙○○部分並先加
    重後減輕之。爰審酌被告甲○○、乙○○素行非佳，均屬年
    輕力壯卻不思正途，僅因僅因一己私利，竟而侵害他人財產
    法益，惟犯後均坦承犯行，犯後態度良好等一切情狀，各量
    處如主文所示之刑，並就被告乙○○犯行部分併諭知易科罰
    金之折算標準，以資懲儆。
四、末查，扣案十字起子1 支，係被告甲○○所有持供本件竊盜
    犯行所用之物，業據被告甲○○於警詢中供承在卷（見警卷
    第2 頁），自應依刑法第38條第1 項第2 款之規定，宣告沒
    收。另按幫助犯僅係對於犯罪構成要件以外行為加工，並無
    共同犯罪之意思，自不適用責任共同原則，對於正犯所有供
    犯罪所用之物或犯罪所得之物，亦為沒收之諭知，最高法院
    91年度臺上字第5583號判決意旨可供參照。是上開十字起子
    ，既係正犯甲○○所有持供本件犯罪所用之物，參諸上開說
    明，被告乙○○僅係幫助正犯甲○○為竊盜犯行，即無責任
    共同原則之適用，自不應同為沒收之諭知。
據上論斷，應依刑事訴訟法第273 條之1 第1 項、第299 條第1
項前段，第30條第1 項、第2 項、第212 條、第216 條、第321
條第1 項第3 款、第5 款、第41條第1 項前段、第38條第1 項第
2 款，刑法施行法第1 條之1 第1 項、第2 項前段，判決如主文
。
本案經檢察官姜智仁到庭執行職務。
中    華    民    國    97    年    12    月    15    日
                  刑事第一庭    法  官  張志偉
以上正本證明與原本無異。
如不服本判決應於收受判決後10日內向本院提出上訴書狀，並應
敘述具體理由；其未敘述上訴理由者，應於上訴期間屆滿後20日
內向本院補提理由書（均須按他造當事人之人數附繕本）「切勿
逕送上級法院」。告訴人或被害人如對於本判決不服者，應具備
理由請求檢察官上訴，其上訴期間之計算係以檢察官收受判決正
本之日期為準。
中    華    民    國    97    年    12    月    15    日
                                書記官  張子涵
附錄法條：
中華民國刑法第212條
（偽造變造特種文書罪）
偽造、變造護照、旅券、免許證、特許證及關於品行、能力服務
或其他相類之證書、介紹書，足以生損害於公眾或他人者，處1
年以下有期徒刑、拘役或3 百元以下罰金。
中華民國刑法第216條
（行使偽造變造或登載不實之文書罪）
行使第210 條至第215 條之文書者，依偽造、變造文書或登載不
實事項或使登載不實事項之規定處斷。
中華民國刑法第321 條第1 項第3 款、第5 款
（加重竊盜罪）
犯竊盜罪而有左列情形之一者，處6月 以上、5 年以下有期徒刑
：
三、攜帶兇器而犯之者。
五、乘火災、水災或其他災害之際而犯之者。


司法院資訊處製作；財團法人民間司法改革基金會備份。
